ACORDAO-COMPLETO-2575085

ACÓRDÃO 3197/2023 ATA 12/2023 - SEGUNDA CÂMARA

VISTOS, relatados e discutidos estes autos em que se aprecia recurso de reconsideração interposto contra o Acórdão 1919/2022-TCU-Segunda Câmara,
ACORDAM os Ministros do Tribunal de Contas da União, reunidos em Sessão da Segunda Câmara, ante as razões expostas pelo Relator, com fundamento nos arts. 32 e 33 da Lei 8.443/1992 c/c o art. 285, caput e § 2º, do Regimento Interno do TCU, em:
9.1. não conhecer do presente recurso de reconsideração, por restar intempestivo e não apresentar fatos novos; e
9.2. dar ciência desta decisão à recorrente.

Recurso de reconsideração interposto contra decisão de irregularidade das contas, débito e multa proferida em tomada de contas especial instaurada pelo Fundo Nacional de Saúde  FNS em razão da aplicação irregular de recursos do Sistema Único de Saúde  SUS no âmbito do Programa Farmácia Popular do Brasil  Aqui Tem Farmácia Popular (PFPB), no período de 9/2/2015 a 20/10/2017, pelo estabelecimento comercial Farmácia Catalão Ltda. (nome fantasia Drogarias Arco-Íris).

Segunda Câmara

Fundo Nacional de Saúde (FNS).

3. Recorrente: Farmácia Catalão Ltda. (00.042.614/0001-36).

13.1. Ministros presentes: Aroldo Cedraz (na Presidência) e Augusto Nardes (Relator).
13.2. Ministro-Substituto convocado: Marcos Bemquerer Costa.

AUGUSTO NARDES

Ministro Bruno Dantas.

Adoto como relatório, com ajustes de forma, a análise empreendida no âmbito da então Secretaria de Recursos - Serur (peça 89) , a qual contou com a anuência do escalão dirigente da unidade técnica (peça 90) e do Ministério Público junto a este Tribunal (peça 94) :
	"Instrução de Admissibilidade de Recursos

	1.
	Identificação do Processo

	TC - Processo 014.007/2021-5
	Espécie Recursal: Recurso de reconsideração.

	Natureza do Processo: Tomada de Contas Especial.Unidade Jurisdicionada: Fundo Nacional de Saúde - MS.
	Peça Recursal: R001 (Peça 88) .Deliberação Recorrida: Acórdão 1919/2022-TCU-Segunda Câmara - (Peça 58) .

	Nome do Recorrente
	Procuração
	Itens Recorridos

	Farmácia Catalão Ltda.
	Peça 87, p. 1
	9.2, 9.3 e 9.5

		2.
	Exame Preliminar

		2.1.
	Preclusão Consumativa

	O recorrente está interpondo recurso de reconsideração contra o Acórdão 1919/2022-TCU-Segunda Câmara pela primeira vez?
	Sim

		2.2.
	Tempestividade

O recurso de reconsideração foi interposto dentro do prazo previsto na Lei Orgânica e no Regimento Interno do TCU?

	Nome do Recorrente
	Notificação
	Interposição
	Resposta

	Farmácia Catalão Ltda.
	18/8/2022 - GO (Peças 83-85) 
	14/9/2022 - DF
	Não

	É possível afirmar que a recorrente foi devidamente notificada acerca do acórdão original mediante os Ofícios 41411/2022-TCU/Seproc, 41412/2022-TCU/Seproc e 41413/2022-TCU/Seproc  (peças 80-82) em seus endereços contidos na base de dados do Tribunal Superior Eleitoral (TSE) , Renach e Receita Federal (pesquisa, peça 79) , de acordo com o disposto no art. 179, II, do Regimento Interno/TCU.
Assim, considerando que 'a data de início do prazo é contada a partir do primeiro dia em que houver expediente no Tribunal', nos termos do art. 19, §3º, da Resolução/TCU 170/2004, o termo a quo para análise da tempestividade foi o dia 19/8/2022, concluindo-se, portanto, pela intempestividade deste recurso, pois o termo final para sua interposição foi o dia 2/9/2022.
A notificação empreendida mediante o Ofício 20845/2022-TCU/Seproc (peça 70) deve ser considerado inválida, uma vez que o respectivo aviso de recebimento retornou dos Correios sob o motivo de 'desconhecido' (peça 76) .

	2.2.1. Em sendo intempestivo, houve superveniência de fatos novos?
	Não

	Para análise do presente requisito, verifica-se oportuna a realização de breve histórico dos autos.
Trata-se de Tomada de Contas Especial (TCE) instaurada pelo Fundo Nacional de Saúde (FNS) em razão da aplicação irregular de recursos do Sistema Único de Saúde (SUS) no âmbito do Programa Farmácia Popular do Brasil - Aqui Tem Farmácia Popular (PFPB) . A TCE se originou de constatações do Departamento Nacional de Auditoria do SUS (Denasus) em auditoria realizada entre 4/11/2019 e 3/4/2020.
O processo foi apreciado por meio do Acórdão 1919/2022-TCU-Segunda Câmara, que julgou irregulares as contas da recorrente, imputou-lhe débito solidário e lhe aplicou multa (peça 58) .
Em essência, restou configurada nos autos irregularidade relativa ao grande número de dispensações de medicamentos no âmbito do PFPB sem atendimento às normas regentes do programa, cujo cumprimento é indispensável para atestar a regularidade dos procedimentos e, com isso, a farmácia fazer jus ao reembolso por parte dos cofres públicos.
Devidamente notificada, a recorrente interpõe a presente peça recursal intempestiva.
Preliminarmente, faz-se mister ressaltar que o artigo 32, parágrafo único, da Lei 8.443/92, estatui que 'não se conhecerá de recurso interposto fora do prazo, salvo em razão de superveniência de fatos novos, na forma do Regimento Interno'.
Regulamentando esse dispositivo, o artigo 285, § 2º, do RI/TCU dispõe que 'Não se conhecerá de recurso de reconsideração quando intempestivo, salvo em razão de superveniência de fatos novos e dentro do período de cento e oitenta dias contado do término do prazo indicado no caput, caso em que não terá efeito suspensivo'. Tal dispositivo aplica-se ao pedido de reexame, com fulcro no artigo 286, parágrafo único, do RITCU.
Para que o presente recurso possa ser conhecido, uma vez interposto dentro do período de cento e oitenta dias, torna-se necessária a superveniência de fatos novos.
Na peça ora em exame, a recorrente argumenta, em síntese, que houve cerceamento de defesa, uma vez que, em sua citação, foram informados somente o valor e a data da venda entendida como irregular. Ademais, defende que a polícia federal não encontrou nenhum indício de irregularidade em sua conduta.
Os argumentos apresentados estão desacompanhados de qualquer documento.
Isto posto, observa-se que a recorrente busca afastar sua responsabilidade por meio de argumentos e teses jurídicas que, ainda que inéditos, não são considerados fatos novos por este Tribunal, conforme consolidada jurisprudência desta Corte (Acórdão 2308/2019-TCU-Plenário, Acórdão 1760/2017-TCU-Primeira Câmara e Acórdão 2860/2018-TCU-Segunda Câmara) .
Com efeito, novas linhas argumentativas representariam elementos ordinários que somente justificariam o seu exame na hipótese de interposição tempestiva do recurso. Entendimento diverso estenderia para cento e oitenta dias, em todos os casos, o prazo para interposição dos recursos de reconsideração e pedido de reexame, tornando letra morta o disposto no artigo 33 da Lei 8.443/92, que estabelece período de quinze dias para apresentação destes apelos.
A tentativa de se provocar a pura e simples rediscussão de deliberações do TCU com base em discordância com as conclusões deste Tribunal não se constitui em fato ensejador do conhecimento do recurso fora do prazo legal.
Por todo o exposto, não há que se falar na existência de fatos novos no presente expediente recursal, motivo pelo qual a impugnação não merece ser conhecida, nos termos do artigo 32, parágrafo único, da Lei 8.443/92.
Em relação ao vício aduzido (cerceamento de defesa, uma vez que, em sua citação, foram informados somente o valor e a data da venda entendida como irregular) , a despeito de configurar mero argumento jurídico, considera-se oportuno tecer algumas considerações, por representar matéria de ordem pública.
Por oportuno, cabe tecer algumas considerações sobre o tratamento dado no âmbito do processo civil em casos similares, que pode ser aplicável subsidiariamente a esta Corte de Contas, uma vez que não há no TCU normas que regulem esta matéria (Súmulas TCU 103 e 145 e art. 298 do RITCU) .
É de se notar, inclusive, que o processo de controle externo do TCU não tem natureza propriamente administrativa, uma vez que o seu objeto não é regular as suas próprias atividades. A sua finalidade é apreciar as condutas e os atos de gestão da administração pública que envolva recursos federais, competência estabelecida pela Constituição Federal. Portanto, sua natureza nesse ponto se assemelha mais ao processo civil. A decisão do Supremo Tribunal Federal no MS 23.550-1/DF, por exemplo, caracterizou o processo do TCU como 'de colorido quase-jurisdicional'.
Posto isto, é certo concluir que matérias de ordem pública podem ser suscitadas a qualquer momento ou mesmo reconhecidas ex officio pelo juízo ou autoridade administrativa, desde que o processo ainda esteja em curso.
In casu, no entanto, a matéria já foi soberanamente julgada pelo acórdão recorrido, não sendo mais passível de recurso ordinário tempestivo neste TCU.
Proferida a decisão de mérito, a liberdade para rediscussão do feito se reduz, tanto para o julgador quanto para as partes. Vícios que antes podiam ser conhecidos de ofício e impugnados sem maiores formalidades passam, depois, a ter seu reexame condicionado à provocação da parte legitimada, que deve se dar pela via recursal.
Todo recurso pode ser apreciado quanto à sua admissibilidade e ao seu mérito. O juízo de admissibilidade busca averiguar se estão presentes as exigências que a lei estabelece para que a impugnação seja apreciada. Já o juízo de mérito busca exatamente apreciar a impugnação, com o fim de definir se ela merece ser acolhida ou deve ser rejeitada, porque o recorrente tem ou não razão no que alega.
Portanto, há duas ordens de questão a serem respondidas, exatamente nessa sequência lógica: 1º) é possível examinar o mérito do recurso? 2º) no mérito, o recorrente tem razão no que alega?
Só se passa à segunda fase (exame de mérito) se o recurso obteve um resultado positivo quanto à primeira (exame de admissibilidade) . Caso contrário, o julgamento do recurso se encerra com a decisão de não conhecimento, sem se prosseguir no exame de mérito.
Esse esquema lógico se aplica tanto a impugnações sobre erros de procedimento quanto sobre erros de julgamento. Em qualquer dos casos, superada a admissibilidade, se existir razão ao recorrente (porque de fato há o erro de procedimento ou de julgamento alegados) será dado provimento ao recurso.
Quando se examina o mérito do recurso, não se fala mais em preliminar da ação e preliminar de mérito. Essa divisão prevalece durante o processo de conhecimento (1ª instância, no TCU) , enquanto ainda se discute as condições da ação, por exemplo.
A partir da sentença, não há mais divisão entre os argumentos dispostos em sede de razões recursais. O que existe é uma ordem lógica entre as alegações de mérito. O acolhimento de uma pode tornar prejudicado o exame das outras. Assim, por uma questão de racionalidade lógica, deve-se examinar primeiro os argumentos que podem tornar prejudicado o exame dos demais. No entanto, não existe preliminar e mérito de recurso.
A existência ou não de erros de procedimento, portanto, constitui o próprio mérito do recurso, ou seja, integra o pedido do recorrente, que pugna pela nulidade do vício e dos atos posteriores que lhe sejam relacionados (ainda que também faça um pedido de reforma, para a eventualidade de não se acatar o anterior) .
Previamente ao exame do mérito do recurso, portanto, cabe ao órgão julgador verificar a presença dos requisitos de admissibilidade. O órgão julgador só pode exercer atividade cognitiva quanto ao mérito do recurso se estiverem presentes certos requisitos (tempestividade, adequação, regularidade formal etc.) que a lei estabelece e sem os quais o conteúdo da impugnação não pode ser apreciado.
Se faltar algum dos requisitos, o Tribunal não conhecerá do recurso e, consequentemente, não examinará se o recorrente tinha ou não razão quanto ao mérito, ainda que sejam apontadas questões de ordem pública. Se o Tribunal não conhece do recurso, o julgamento se encerra.
Esse modelo também se aplica aos recursos previstos na Lei Orgânica do TCU. Qualquer que seja o recurso, só caberá examinar se o recorrente tem ou não razão caso estejam preenchidos os requisitos que a Lei Orgânica estabelece para que a impugnação seja examinada, como a tempestividade do recurso, a legitimidade do recorrente etc.
O Superior Tribunal de Justiça tem precedente significativo a respeito (REsp 135.256, DJ 1/8/2000) . Ao apreciar acórdão de Tribunal de Justiça que não conheceu da apelação, mas reconheceu de ofício da nulidade suscitada (matéria que seria de ordem pública) , entendeu pela inviabilidade do procedimento, conforme evidencia o seguinte excerto a ementa do julgamento: '2. Se não se conhece da apelação (intempestividade, falta de preparo etc.) , não é lícito conhecer-se de ofício de matéria relativa à nulidade do processo'.
 Na mesma linha, o paradigmático julgamento do STJ no REsp 195.848-Edcl (DJ 12/8/2002) , cuja ementa transcreve-se:
PROCESSO CIVIL. EMBARGOS DE DECLARAÇÃO. OMISSÃO EXISTENTE. ACOLHIMENTO DOS EMBARGOS, MAS SEM ALTERAÇÃO NO RESULTADO DO JULGAMENTO. AGRAVO. JUÍZO DE ADMISSIBILIDADE NEGATIVO. EXAME DO MÉRITO DO RECURSO. IMPOSSIBILIDADE, AINDA QUE SE TRATE DE QUESTÃO DE ORDEM PÚBLICA. EMBARGOS ACOLHIDOS.
I - A existência de omissão no julgamento enseja o acolhimento dos embargos de declaração para sanar o vício, sem, todavia, alterar o resultado se o embargante não tiver razão no ponto omisso.
II - O exame do mérito do recurso pelo órgão de segundo grau, incluindo as matérias de ordem pública, somente ocorre se ultrapassado o juízo de admissibilidade (grifo nosso) .

		2.3.
	Legitimidade

	Trata-se de recurso interposto por responsável/interessado habilitado nos autos, nos termos do art. 144 do RI-TCU? 
	Sim

		2.4.
	Interesse

	Houve sucumbência da parte?
	Sim

		2.5.
	Adequação

	O recurso indicado pelo recorrente é adequado para impugnar o Acórdão 1919/2022-TCU-Segunda Câmara?
	Sim

		2.6.
	Observações

	2.6.1. Análise da prescrição
No caso em exame, não restou configurada a ocorrência da prescrição.
Esta TCE se originou de constatações do Denasus em auditoria realizada entre 4/11/2019 e 3/4/2020. Segundo os arts. 2º e 4º, IV, da Resolução-TCU 344/2022, as pretensões punitiva e de ressarcimento prescrevem em cinco anos a contar da data de conhecimento da irregularidade ou do dano, quando constatados por fiscalização do próprio órgão.
Nesse sentido, considerando o início da auditoria do Denasus em 4/11/2019 e a prolação do acórdão condenatório em sessão de 26/4/2022, nota-se que não houve o transcurso do prazo prescricional de cinco anos, tampouco do prazo de prescrição intercorrente, previsto no art. 8º da mencionada resolução.

		3.
	Conclusão da Instrução Preliminar

	Em virtude do exposto, propõe-se:
3.1 não conhecer do recurso de reconsideração interposto pela Farmácia Catalão Ltda., por restar intempestivo e não apresentar fatos novos, nos termos do artigo 33 da Lei 8.443/92, c/c o artigo 285, caput e §2º, do RI/TCU;
3.2 encaminhar os autos para o Ministério Público junto ao TCU (MP/TCU)  e, posteriormente, ao gabinete do relator competente para apreciação do recurso;
3.3 à unidade técnica de origem, dar ciência ao recorrente e aos órgãos/entidades interessados do teor da decisão que vier a ser adotada, encaminhando-lhes cópia."

	É o Relatório.

Cassicley da Costa de Jesus (OAB/GO 29.192), representando a Farmácia Catalão Ltda. e William Gualberto Martins.

Subprocurador-Geral Paulo Soares Bugarin.

TOMADA DE CONTAS ESPECIAL. PROGRAMA FARMÁCIA POPULAR DO BRASIL - AQUI TEM FARMÁCIA POPULAR (PFPB). APLICAÇÃO IRREGULAR DOS RECURSOS. CITAÇÃO. IRREGULARIDADE DAS CONTAS. DÉBITO. MULTA. RECURSO DE RECONSIDERAÇÃO. INTEMPESTIVIDADE DO RECURSO. AUSÊNCIA DE FATOS NOVOS. NÃO CONHECIMENTO. CIÊNCIA.

TOMADA DE CONTAS ESPECIAL (TCE)

Unidade de Auditoria Especializada em Recursos (AudRecursos); Unidade de Auditoria Especializada em Tomada de Contas Especial (AudTCE).

Trata-se, originariamente, de tomada de contas especial instaurada pelo Fundo Nacional de Saúde (FNS) em desfavor da Farmácia Catalão Ltda., solidariamente com o Sr. William Gualberto Martins, na condição de sócio-administrador, em razão da aplicação irregular de recursos do Sistema Único de Saúde (SUS) , no âmbito do Programa Farmácia Popular do Brasil - Aqui Tem Farmácia Popular (PFPB) , no período de 9/2/2015 a 20/10/2017, o que ocasionou um prejuízo de R$ 631.770,78, em valores históricos, aos cofres públicos.
2.	Consoante o Relatório de Auditoria 18749 (peças 3 a 7) , o Departamento Nacional de Auditoria do SUS (Denasus) apurou, em fiscalização realizada entre 4/11/2019 e 3/4/2020, as seguintes irregularidades na execução do PFPB junto à Farmácia Catalão Ltda., que deram causa ao prejuízo quantificado: a) registro de dispensação de medicamentos sem notas fiscais comprovando a aquisição; b) registro de dispensação de medicamentos em nome de pessoas falecidas; e c) não apresentação de cópia do cupom fiscal vinculado e/ou das receitas médicas solicitadas; d) apresentação de cupom fiscal vinculado e/ou de receitas médicas com irregularidades.
3.	No âmbito deste Tribunal, foi promovida a citação solidária dos responsáveis em razão da não comprovação da boa e regular aplicação dos recursos recebidos pelo estabelecimento para a operacionalização do PFPB, em razão das falhas apuradas, ex vi da legislação regente do programa.
4.	Mediante o Acórdão 1919/2022-TCU-Segunda Câmara, da relatoria do Ministro Bruno Dantas, este Tribunal decidiu, à revelia dos responsáveis, julgar irregulares as presentes contas, condená-los em débito e aplicar-lhes a multa prevista no art. 57 da Lei 8.443/1992.
5.	Segundo constou no voto condutor do acórdão condenatório, as conclusões desta TCE convergiam para "um grande número de dispensações de medicamentos no âmbito do PFPB sem atendimento às normas regentes do programa, cujo cumprimento é indispensável para atestar a regularidade dos procedimentos e, com isso, a farmácia fazer jus ao reembolso por parte dos cofres federais", evidenciando o exame dos autos que não se tratava de "casos isolados, vez que as irregularidades apresentam grande similaridade quanto à tipologia e volume financeiro substancial - R$ 631.770,78 - para uma farmácia de pequeno porte" e que "Em verdade, os elementos indicam possível prática de fraude na documentação comprobatória das dispensações com vistas a obter reembolso por medicamentos possivelmente não fornecidos, com o consequente enriquecimento ilícito dos responsáveis".
6. 	Examina-se, nesta oportunidade, recurso de reconsideração interposto pela Farmácia Catalão Ltda. contra o aludido decisum (peça 88) , defendendo, com base em alegações meramente argumentativas, em essência, a inexistência de irregularidades no fornecimento de medicamentos, a ocorrência de cerceamento de defesa, ante a superficialidade e laconicidade do seu chamamento aos autos (por ter constado, no ofício citatório que lhe foi encaminhado, somente o valor e a data das vendas entendidas como irregulares) , e a ausência de imputação de irregularidade pela polícia federal.
7.	A então Secretaria de Recursos (Serur) e o Ministério Público junto a este Tribunal propuseram o não conhecimento do recurso (peças 89 a 90 e 94) .
8. 	De pronto, manifesto-me de acordo com a proposta apresentada pela unidade técnica, a qual contou com a anuência do douto Parquet e cujas análises e conclusões adoto como razões de decidir.
9.	Com efeito, regularmente notificada da deliberação recorrida (peças 83 a 85) , em 18/8/2022, a ora recorrente somente compareceu aos autos em 14/9/2022, oportunidade em que protocolizou o presente recurso de reconsideração.
10.	Neste ponto, convém ressaltar que não merece acolhida a afirmação da recorrente de que sua "intimação da decisão se deu via carta registrada, tendo tal comunicação chegado ao endereço do recorrente na data de 31.08.2022", razão pela qual o recurso seria tempestivo. Além de ter vindo desacompanhada de evidência documental, tal afirmação contradiz as informações constantes dos avisos de recebimento acostados aos autos (peças 83 a 85) , os quais atestam que a entrega à recorrente da notificação da decisão condenatória, nos endereços extraídos de bases de dados oficiais, deu-se efetivamente em 18/8/2022. 
11.	Destarte, o recurso em tela foi interposto fora do prazo de 15 (quinze) dias previsto no art. 33 da Lei 8.443/1992, que findou em 2/9/2022, sendo, portanto, intempestivo.
12.	Nos termos do art. 285, § 2º, do Regimento Interno do TCU, "Não se conhecerá de recurso de reconsideração quando intempestivo, salvo em razão de superveniência de fatos novos e dentro do período de cento e oitenta dias contado do término do prazo indicado no caput, caso em que não terá efeito suspensivo".
13.	Na peça recursal, a qual foi interposta dentro do período de 180 (cento e oitenta) dias da decisão recorrida, a aludida responsável não apresenta fatos novos capazes de alterar o mérito do acórdão alvejado, o que, por si só, inviabiliza o seu conhecimento, nos termos do disposto no art. 285, § 2º, do aludido Regimento.
14.	Como observou a unidade técnica, a recorrente busca afastar sua responsabilidade por meio de argumentos e teses jurídicas que, ainda que inéditos, não são considerados fatos novos por este Tribunal, conforme consolidada jurisprudência desta Corte (Acórdão 2308/2019-TCU-Plenário, Acórdão 1760/2017-TCU-Primeira Câmara e Acórdão 2860/2018-TCU-Segunda Câmara) .
15.	Ou seja, a tentativa de se provocar a pura e simples rediscussão de deliberações do TCU com base em discordância com as conclusões do Tribunal não se constitui em fato ensejador do conhecimento do presente recurso de reconsideração fora do prazo legal.
16.	Ressalto, apenas, para que não pairem dúvidas acerca da correção dos procedimentos adotados por este Tribunal nestes autos, que, segundo evidenciado na instrução inicial (peça 35) , as informações indispensáveis ao detalhamento do débito e, por conseguinte, à citação da recorrente foram extraídas do relatório de auditoria do Denasus que deu origem a esta tomada de contas especial (em especial as constantes às peças 3, fls. 13/36, 4, 6, fls. 2/20, e 7) , no qual foram detalhados todos os aspectos das irregularidades apuradas, com identificação das evidências e respectivas fontes.
17.	Ou seja, quando da sua citação, a recorrente poderia ter verificado os pormenores da sua responsabilização mediante simples acesso aos autos e, a partir disso, providenciado, à época oportuna, os elementos de prova que entendesse pertinentes, no pleno exercício do direito ao contraditório e à ampla defesa que assiste às partes nos processos de controle externo.
18.	Ocorre que a recorrente sequer atendeu ao chamamento deste Tribunal, abdicando desse seu direito, haja vista que optou pela revelia, não lhe cabendo, nesta oportunidade, alegar cerceamento de defesa em face da sua torpeza.
19.	A propósito, consoante a defesa apresentada pela recorrente junto ao órgão concedente (peça 19) , o mandado de segurança impetrado por ela visando à liberação de pagamentos bloqueados e à sua reconexão com o PFPB (peças 20 a 22) e o relatório do tomador de contas (peça 26) , as apurações e conclusões da fiscalização realizada pelo Denasus já eram do seu conhecimento desde a fase interna desta tomada de contas especial, quando teve acesso ao processo administrativo correspondente, ocasião em que pôde conhecer os procedimentos impugnados e se inteirar dos questionamentos formulados. 
20.	Não há que se falar, portanto, em cerceamento de defesa.
21.	Assim, ante a existência de fatos novos no expediente recursal, entendo que a impugnação intempestiva não merece ser conhecida, nos termos do art. 32, parágrafo único, da Lei 8.443/1992 c/c o art. 285, caput e § 2º, do RITCU.
	Ante o exposto, VOTO pela adoção da minuta de acórdão que trago a este Colegiado.
TCU, Sala das Sessões, em 2 de maio de 2023.
Ministro JOÃO AUGUSTO RIBEIRO NARDES 
Relator